【裁判字號】    88,上易,1915
【裁判日期】    890113
【裁判案由】    恐嚇等
【裁判全文】
臺灣高等法院臺南分院刑事判決          八十八年度上易字第一九一五號 首股 Ｇ
      上  訴  人
      即  被  告  丙  ○  ○
      選任辯護人  林  俊  生
右上訴人因恐嚇等案件，不服臺灣嘉義地方法院八十八年度易字第七七七號中華民國
八十八年九月十三日第一審判決（起訴案號：臺灣嘉義地方法院檢察署八十八年度偵
字第三六七二號），提起上訴，本院判決如左：
      主      文
原判決關於恐嚇暨所定執行刑部份撤銷。
丙○○被訴恐嚇部份無罪。
其餘上訴駁回。
      事      實
一、丙○○明知武士刀係槍砲彈藥刀械管制條例第四條第三款之刀械，非經許可不得
    製造、販賣、運輸、持有、寄藏或陳列，竟於民國（下同）八十五年間某日，在
    嘉義縣朴子市雙溪口某鐵工廠內，未經許可，擅自製造管制之武士刀一把並持有
    之。嗣警方在嘉義縣朴子市德興里德安宮前查獲上情，並扣得上開武士刀一支。
二、案經嘉義縣警察局朴子分局移請臺灣嘉義地方法院檢察署檢察官偵查起訴。
      理      由
壹、製造刀械上訴駁回部份：
一、右揭事實業據被告丙○○坦承不諱，其持有武士刀之事實亦經證人乙○○、甲○○、丁○○、戊○○到庭證述屬實，復有武士刀一把扣案可稽，且該把武士刀經
    送請嘉義縣警察局「刀械鑑驗小組」鑑驗結果，認確屬槍砲彈藥刀械管制條例列
    管之刀械：「武士刀」，有該局八十八年六月十一日嘉縣警保字第三五七七三號
    函附卷足參，事證明確，被告之犯行堪以認定。
二、查被告未經許可製造刀械犯罪後，槍砲彈藥刀械管制條例第十二條第一項關於未
    經許可製造刀械罪已於八十六年十一月十一日修正為同法第十四條第一項，並於
    同年十一月二十四日公布，應於同年月二十六日生效，比較新修正之槍砲彈藥刀
    械管制條例第十四條第一項及修正前槍砲彈藥刀械管制條例第十二條第一項規定
    之結果，自以修正前之規定較有利於被告，應依刑法第二條第一項但書規定，適
    用裁判前之法律即修正前之槍砲彈藥刀械管制條例第十二條第一項。因而核被告
    所為，係犯修正前槍砲彈藥刀械管制條例第十二條第一項未經許可製造刀械罪。
    被告持有刀械之低度行為，應為未經許可製造刀械之高度行為所吸收，不另論罪
    。原審就被告製造刀械部份以被告罪證明確，因予適用，修正前槍砲彈藥刀械管
    制條例第十二條第一項、刑法第二條第一項但書、第十一條前段、第三十八條第
    一項第一款，並審酌被告坦承製造刀械之犯行，及其少年時期品性不佳，非行累
    累，所生之損害等一切情狀，量處被告有期徒刑八月。並因扣案武士刀一支，為
    違禁物，依刑法第三十八條第一項第一款予以宣告沒收。本院經核原判決認事用
    法，並無不合，量刑亦稱妥適。被告上訴意旨，指摘原判決此部份量刑過重，為
    無理由，應予駁回。
貳、恐嚇撤銷改判無罪部份：
一、公訴意旨另以：因丙○○與乙○○發生口角衝突，丙○○乃於八十八年五月二十
    十四日凌晨零時十分許，至嘉義縣朴子市德興里二十七號乙○○住處，以持該武
    士刀敲擊乙○○住宅大門，致使乙○○心生畏懼，因認丙○○另涉有刑法第三百
    零五條之恐嚇危害安全罪嫌。
二、按犯罪事實應依證據認定之，無證據不得推定其犯罪事實；又不能證明被告犯罪
    或其行為不罰者，應諭知無罪之判決，為刑事訴訟法第一百五十四條、第三百零
    一條第一項所明文。又刑事訴訟法上所謂認定犯罪事實之證據，係指足以認定被
    告確有犯罪行為之積極證據而言，該項證據自須適合於被告犯罪事實之認定，始
    得採為斷罪資料（參照最高法院二十九年上字第三一○五號判例）。再按告訴人
    之告訴，係以使被告受刑事訴追為目的，是其陳述是否與事實相符，仍應調查其
    他證據，以資審認（最高法院五十二年度台上字第一三００號判例參照）。
三、訊之被告丙○○對其於八十八年五月二十四日凌晨零時許，曾攜帶該武士刀於車
    內至乙○○所營雜貨店等事實固不爭執，惟否認有對於乙○○施以恐嚇等行為，
    辯稱：其並未持刀敲打該雜貨店大門，當天夜間係要還錢給乙○○，並未恐嚇乙○○；武士刀是放在車內，平常僅供作切西瓜用云云。
四、經查案發時有證人甲○○、丁○○、戊○○與乙○○一同在場，此為告訴人乙○○所是認，而證人甲○○自警訊以迄歷次審訊時均到庭證稱：被告當時並未拿出
    武士刀來，係其看到被告車上有武士刀怕發生意外才拿走武士刀等語（見警卷五
    至八頁、原審卷第二十二頁、本院八十八年十二月十六、二十一日訊問筆錄），
    核與同時在場之證人丁○○、戊○○在本院證述之情節相符（參見本院八十八年
    十二月二十一日訊問筆錄）。參以證人甲○○於警訊即稱：「我因為怕丙○○與
    乙○○發生衝突，所以才把他所持有之武士刀交給警方」（見警卷第七頁反面）
    ，衡情武士刀若非甲○○交予警方，警訊筆錄當不致如此記載，足見該把武士刀
    係甲○○拿走送交警方，而證人甲○○為告訴人乙○○之堂兄弟，其餘證人為告
    訴人之友人，所證當不致有所隱匿，亦見告訴人乙○○所稱：「其二人發生口角
    後，丙○○才返回其住處攜帶該支武士刀，於翌日（二十四日）凌晨零時許，至
    乙○○所營前開雜貨店（亦係乙○○之住處），持該武士刀敲擊雜貨店大門，對
    乙○○辱罵稱『殺死你』等語恐嚇，嗣後才為警方查獲被告丙○○攜有武士刀」
    等情，應屬子虛。
五、綜上所述，公訴人所謂被告持武士刀恐嚇一節，除告訴人乙○○之指訴外，並無
    其他之任何證人、證物足資佐證，況告訴人之指訴與所有在場證人之證詞均不相
    符，本院實難僅憑告訴人有瑕疵之指訴遽認被告確有持武士刀恐嚇之情事，此外
    ，本院復查無其他積極證據足資證明被告另涉有上揭犯行，是被告被訴持武士刀
    恐嚇之犯行，顯屬不能證明。原審疏未詳查，遽認被告有上揭犯行，並加以論罪
    科刑，容有未洽。被告上訴意旨，執此指摘原判決採證不當，否認其有犯罪，為
    有理由，自應由本院將原判決撤銷，改諭知被告無罪之判決，又被告犯數罪，巳
    定應執行之刑，此部分既經上訴而撤銷，原定之執行刑亦失所附麗，應並予撤銷
    。
六、末按原審認被告上揭持刀恐嚇之行為，另犯修正後槍砲彈藥刀械管制條例第十五
    條第一款、第二款未經許可於夜間在公眾得出入之場所攜帶刀械罪，公訴人雖未
    就被告未經許可持有刀械與未經許可於夜間在公眾得出入之場所攜帶刀械之犯行
    部分起訴，而未經起訴之未經許可於夜間在公眾得出入之場所攜帶刀械罪部分犯
    行與已經起訴之恐嚇危害安全罪部分犯行有裁判上一罪之牽連關係，因而一併審
    究。然被告製造武士刀後持有中，縱其確有持之恐嚇，亦不另論持有刀械之罪，
    且就恐嚇部份既經判處無罪，因而本院不再論究被告是否有未經許可於夜間在公
    眾得出入之場所攜帶刀械之犯行，附為敘明。
據上論結，應依刑事訴訟法第三百六十八條、第三百六十九條第一項前段、第三百六
十四條、第三百零一條第一項，判決如主文。
本案經檢察官張佩珍到庭執行職務。
中    華    民    國      八十九      年      一      月      十三      日
                                  臺灣高等法院臺南分院刑事第四庭
                                      審判長法官  陳    義    仲
                    法官  徐    財    福
                                            法官  蔡    崇    義
右正本證明與原本無異。
不得上訴。
                                      法院書記官  李    育    儒
中    華    民    國      八十九      年      一      月     十五       日


司法院資訊處製作；財團法人民間司法改革基金會備份。
